臺灣臺北地方法院民事判決　　　　　　　 99年度訴字第499號
原　　　告　人因科技股份有限公司
法定代理人　陳世麟
訴訟代理人　趙培宏律師
　　　　　　邱任晟律師
被　　　告　永豐商業銀行股份有限公司
法定代理人　邱正雄
訴訟代理人　王靖淳
　　　　　　周宏玲
上列當事人間請求清償債務事件，本院於民國100年1月4日言詞
辯論終結，判決如下：
    主      文
原告之訴及假執行之聲請均駁回。
訴訟費用由原告負擔。
    事實及理由
甲、程序方面：
一、按因合併而消滅之公司，其權利義務，應由合併後存續或另
    立之公司承受，公司法第319 條準用同法第75條定有明文。
    查台北國際商業銀行股份有限公司（下稱台北國際商銀）與
    建華商業銀行股份有限公司（下稱建華銀行）於民國95年11
    月13日經行政院金融監督管理委員會核准合併，台北國際商
    銀為消滅銀行，建華銀行為存續銀行，建華銀行於合併後並
    更名為永豐商業銀行股份有限公司（下稱永豐銀行），有原
    告提出之行政院金融監督管理委員會95年9月8日金管銀(六)字
    第09500346220 號函在卷可稽，是台北國際商銀及建華銀行
    之權利義務關係，由合併後存續並更名為永豐銀行之被告概
    括承受。
二、又查本件被告之法定代理人原為蔡友才，嗣於本院審理期間
    變更為邱正雄，此有經濟部商業司公司及分公司基本資料查
    詢在卷可稽（見審訴卷第120頁至第122頁），其依法於99年
    1月18日具狀聲明承受訴訟，經核並無不合，應予准許。
乙、實體方面：
一、原告起訴主張：
  (一)訴外人PREVIEW TECHNOLOGY CORP.（下稱PREVIEW公司）於9
    5年4月28日與被告簽署授信及交易總申請書、授信及交易總
    約定書（下稱系爭約定書），委託被告辦理應收帳款債權承
    購業務。嗣被告於96年10月31日出具應受帳款債權承購同意
    書予PREVIEW公司，同意承購PREVIEW公司對國外特定相對人
    ZICPLAY S.A.之應收帳款債權，且支付價金之期間為買受商
    即ZICPLAY S.A. 清償日屆滿90日起至150 日內。而ZICPLAY
    S.A.分別於96年10月26日、同年10月25日及同年11月26日，
    向PREVIEW公司訂貨，PREVIEW公司並分別開立發票日96年11
    月10日、到期日96年12月25日、金額為美金（下同）223,15
    2.83元；發票日96年11月17日、到期日97年1月5日、金額為
    151,454.94元；發票日96年12月7日、到期日97年1月20日、
    金額為592,079.95元之發票各乙紙予ZICPLAY S.A.（下稱系
    爭應收帳款債權），被告出具應收帳款讓與交易憑證同意受
    讓系爭應收帳款債權，並已向PREVIEW公司收取管理費用7,2
    50.16元。惟ZICPLAY S.A.事後以PREVIEW公司先前所交付之
    貨物（非本件交易）有瑕疵為由，於系爭應受帳款到期後，
    拒絕付款予被告，被告旋於97年1月28日通知PREVIEW公司系
    爭應收帳款債權發生商業糾紛，即ZICPLAY S.A.將扣留貨款
    直至其收到不良品之退款。
  (二)惟查系爭約定書第32條本文及同條第9項第1款約定，所謂商
    業糾紛係指每筆被告承購之標的即應收帳款債權，發生不成
    立及無效等異常情形而言，亦即是否發生商業糾紛，應依該
    筆特定應收帳款債權之交易情形分別判斷，與他筆交易無涉
    ，故ZICPLAY S.A.既係主張PREVIEW 公司先前交易所交付之
    貨物有瑕疵，自應與系爭應收帳款債權無涉。準此，系爭應
    收帳款債權並無發生商業糾紛之情形，被告自應依約給付系
    爭應受帳款債權之承購契約價金，況被告依約給付價金後，
    仍可向保險公司求償，更無拒絕給付之理。又PREVIEW 公司
    並不認同本件交易有商業糾紛，且已依系爭約定書第32條第
    9項第1款約定，於97年2月4日即應收帳款商業糾紛通知書上
    所載最後函覆買回日期97年2 月10日前，簽章於其上併函覆
    被告處理結果，PREVIEW 公司自始未承認本件交易有商業糾
    紛，亦未同意買回系爭應受帳款債權，且被告前開通知僅限
    期要求PREVIEW 公司函覆處理結果，非通知其買回系爭應受
    帳款債權，況系爭應收帳款債權之承購契約尚未解除，PREV
    IEW公司當無須買回。至於PREVIEW公司嗣針對被告97年3 月
    19日應收帳款異常狀況通知書所為之回覆，乃係為維護原告
    之信用，迫於無奈所簽署，蓋如不應被告要求同時清償預支
    價金，被告將通知聯合徵信中心PREVIEW 公司之連帶保證人
    即原告有債信問題，則該回覆並非PREVIEW 公司之真意，此
    由該應收帳款異常狀況通知書上之相關選項係事先劃定，非
    由PREVIEW 公司勾選，以及其上記載之價金並非承購價金等
    情即明。是PREVIEW 公司既係遭被告強迫而非出於己意簽署
    應收帳款異常狀況通知書，則被告自無據而主張正當信賴之
    理。況PREVIEW 公司簽署應收帳款異常狀況通知書後，被告
    尚於97年10月20日及同年月31日向PREVIEW 公司總經理陳世
    麟表示，其就系爭應受帳款債權將向保險公司申請理賠，益
    證雙方真意係清償預支價金，而非買回系爭應收帳款債權。
    另被告係保險契約當事人，如其未具有系爭應收帳款債權受
    讓人之地位，即不具保險利益，如何能向保險公司申請理賠
    。是系爭應收帳款債權承購契約仍屬有效，被告係依據該有
    效契約申請理賠事宜，被告抗辯其向保險公司申請理賠，係
    為維護與客戶間之情誼，不影響PREVIEW 公司買回系爭應收
    帳款債權之意思表示云云，顯係臨訟卸責之詞，於法無據。
  (三)其次，PREVIEW 公司亦已依ZICPLAY S.A.之要求退款而解決
    先前貨品瑕疵之問題，縱被告不同意PREVIEW 公司之處理方
    式，亦應依民法第258條第1項規定向PREVIEW 公司以意思表
    示解除系爭應收帳款債權之承購契約，被告辯稱於通知PREV
    IEW 公司系爭應收帳款債權發生商業糾紛之時，即生解除雙
    方間承購契約之效力，顯與締約當事人之真意及系爭約定書
    之內容相悖，且就契約解除乙節應舉證以實其說。又按系爭
    約定書第32條第2項第2款約定，PREVIEW 公司得向被告請求
    預支價金，惟預支價金與系爭應收帳款債權承購契約並無主
    從關係，亦非同一法律關係，PREVIEW 公司預支價金係與被
    告另成立一消費借貸契約，則PREVIEW 公司返還被告之款項
    ，係清償先前就系爭應受帳款債權所預支之價金，並非配合
    被告完成解約後之義務，不可與系爭應受帳款債權承購契約
    混為一談。此外，民法第115 條規定「承認」之客體，係得
    撤銷或效力未定之法律行為，然解除權之行使僅須單方意思
    表示行為之即可，無須相對人承認，是被告辯稱PREVIEW 公
    司既承認系爭應收帳款債權承購契約業經解除，原告自應承
    受此不利益云云，顯倒果為因，不值憑採。從而，系爭應收
    帳款債權承購契約既仍合法有效存在，被告自應依約將系爭
    應受帳款債權之承購價金966,687.72元（223,152.83+151,4
    54.94+592,079.95＝966,687.72）給付予PREVIEW 公司。至
    於ZICPLAY S.A.於PREVIEW 公司匯款後，仍拒不給付系爭應
    收帳款予被告，復向PREVIEW 公司請求賠償等情事，概與系
    爭應收帳款債權之交易無關，被告不得以此為由拒付承購價
    金予PREVIEW 公司，且系爭應收帳款債權之承購既係無追索
    權（Without Recourse）之應收帳款買賣契約，則被告本應
    承擔ZICPLAY S.A.屆期不能付款之信用風險。
  (四)而PREVIEW 公司嗣已將其依約得對被告請求之一切權利讓與
    原告，業經原告委請律師通知被告債權讓與之事實，並催告
    於文到5日內清償，被告於98年7月16日收受通知後，迄今仍
    未給付，顯無理由，已構成給付遲延之債務不履行，爰依系
    爭應收帳款債權承購同意書、民法第294條第1項及第229 條
    第1項規定，先一部請求被告給付100,000元及法定遲延利息
    等情。並聲明：(1)被告應給付原告100,000元，及自98年7月
    23日起至清償日止，按週年利率5%計算之利息。(2)願供擔保
    ，請准宣告假執行。
二、被告抗辯：
  (一)PREVIEW 公司所簽訂之授信及交易總申請書（申請書編號：
    LON-24295.01）既包含授信及交易總約定書（約定書編號：
    LON-01893.05）之內容，自應受系爭約定書之拘束。而按系
    爭約定書第32條第9項第1款約定，所謂商業糾紛涵括PREVIE
    W 公司對於ZICPLAY S.A.之不完全給付，則原告自行定義商
    業糾紛係指被告所承購之每筆應收帳款債權發生不成立或無
    效等異常情形云云，不符系爭約定書之約定，當不得拘束被
    告。然原告自承PREVIEW 公司提供ZICPLAY S.A.之貨品有瑕
    疵，此即屬不完全給付而符合系爭約定書所指稱之商業糾紛
    型態，且系爭約定書並無約定貨品應與應收帳款間有關聯性
    ，則原告主張先前貨品有瑕疵之問題與系爭應收帳款債權無
    涉，而否定被告有收取系爭應收帳款之權利，實無理由。又
    被告既不同意PREVIEW 公司就商業糾紛處理之方式，則依系
    爭約定書第32條第9項第1款約定，自有權解除系爭應受帳款
    債權之承購契約，被告遂於97年1 月28日以應收帳款商業糾
    紛通知書，通知PREVIEW公司於97年2月10日前買回系爭應收
    帳款債權，並經PREVIEW 公司於97年2月4日同意買回且簽章
    於應收帳款商業糾紛通知書上，是系爭應收帳款債權之承購
    契約業於97年1月28日通知PREVIEW公司時已解除。退步言之
    ，縱系爭應帳款債權承購契約未於上開時點解除，然原告未
    於接獲應收帳款商業糾紛通知書後15日，提出被告同意之解
    決條件，則依系爭約定書第32條第9項第1款約定，被告於97
    年3月19日發出應收帳款異常狀況通知書通知PREVIEW公司買
    回，經PREVIEW 公司於應收帳款異常狀況通知書上蓋印，表
    示同意其上所載系爭應收帳款有「逾期過久」之異常狀況，
    及同意買回帳款並返還價金及所生之利息，是PREVIEW 公司
    已有解除系爭應收帳款債權承購契約之意思表示，並無疑義
    ，則原告否認PREVIEW 公司有解除承購契約之意思表示，係
    屬空言強辯，不足採信。再PREVIEW公司業於97年6月30日前
    依約清償被告全部價金及因此所生之費用，實無如原告所指
    稱PREVIEW 公司否認系爭應收帳款債權之交易有商業糾紛之
    情，且PREVIEW 公司既已依約清償帳款，則系爭應收帳款債
    權承購契約已合法解除。此外，被告之承辦人員於97年10月
    20日及同年月31日，表示願意協助PREVIEW 公司向保險公司
    申請理賠，僅係本於維護與客戶間情誼之立場所為，並不影
    響PREVIEW公司已有效存在之買回意思表示，況PREVIEW公司
    之總經理陳世麟未就ZICPLAY S.A.當時之財務狀況有問題提
    出具體事證，以回覆被告之承辦人員，致無法提供協助。另
    原告既承受PREVIEW 公司之債權，自不得再對被告爭執買回
    系爭應收帳款債權之有效性，縱PREVIEW 公司有權利爭執買
    回之有效性，亦應於買回系爭應收帳款債權時爭執，惟PREV
    IEW 公司於被告行使買回權時，既無異議且配合買回，此狀
    態已足以引起被告之正當信任，原告現又無端爭執買回之有
    效性，實則權利濫用，已悖誠信原則。
  (二)PREVIEW 公司分別於96年11月14日、同年11月21日及12月10
    日簽訂之支付價金／撥款申請書，同意以該3 份申請書作為
    與被告簽訂之授信總申請書之一部分，且依系爭約定書第32
    條第2項第2款約定，PREVIEW 公司就被告承購之各筆應收帳
    款債權，於交付債權相關證明文件並經被告同意後，得請求
    預支部分價金。而被告承購系爭應收帳款債權後， PREVIEW
    公司須至到期日始取得價金，然因PREVIEW 公司於到期日前
    有資金需求，遂向被告預支系爭應收帳款債權之契約價金 8
    成，則系爭應收帳款債權之承購價金，與系爭應收帳款債權
    之契約價金，均屬系爭約定書所約定之應收帳款債權承購業
    務範圍，是原告否認兩者間為同一法律關係，洵屬無據。又
    原告主張系爭應收帳款債權之承購係屬各別債權讓與，乃係
    忽略系爭應收帳款債權契約具備融資之性質，核與一般債權
    讓與不同。則原告主張PREVIEW 公司返還被告之款項，與系
    爭應收帳款債權承購契約為不同之法律關係，實屬無據。另
    ZICPLAY S.A.客觀上不能付款致被告無追索權，係屬對原告
    有利之事實，應由原告提出具體證據證明ZICPLAY S.A.當時
    有客觀上不能付款之情事，否則不得要求被告承擔 ZICPLAY
    S.A.無故拒絕付款之風險。再者PREVIEW 公司既已承認系爭
    應收帳款債權承購契約業經被告解除，則依民法第115 條、
    第258條第3項規定，系爭應受帳款債權承購契約溯及自簽約
    時起，自始無效，PREVIEW 公司及承受系爭應收帳款承購契
    約價金債權之原告，自不得再行撤銷其解除契約之意思表示
    。準此，PREVIEW 公司並無系爭應收帳款債權承購契約之價
    金債權可讓與原告，被告自得依民法第299條第1項規定，拒
    絕返還PREVIEW 公司已給付之契約價金予原告等語。並聲明
    ：(1)原告之訴及假執行之聲請均駁回。(2)如受不利判決，願
    供擔保請准宣告免為假執行。
三、兩造不爭執之事項：
  (一)PREVIEW公司於95年4月28日與被告簽署授信及交易總申請書
    （申請書編號：LON-24295.01）、授信及交易約定書（約定
    書編號：LON-018 93.05）。
  (二)被告於96年10月31日出具應受帳款債權承購同意書予PREVIE
    W公司，同意承購PREVIEW公司對國外特定相對人ZICPLAY S.
    A.之應收帳款債權，而被告支付價金之期間為ZICPLAY S.A.
    清償日屆滿90日起至150日內。
  (三)ZICPLAY S.A.分別於96年10月26日、同年10月25日及同年11
    月26日向PERVIEW公司訂貨。PREVIEW公司即分別開立發票日
    96年11月10日、到期日96年12月25日、金額為223,152.83元
    ；發票日96年11月17日、到期日97年1月5日、金額為151,45
    4.94元；發票日96年12月7日、到期日97年1月20日、金額為
    592,079.95 元之發票各乙紙予ZICPLAY S.A（即系爭應收帳
    款債權）。被告並分別於96年11月14日、同年11月21日、同
    年12月10日出具應收帳款讓與交易憑證，同意承購 PREVIEW
    公司對ZICPLAY S.A.之系爭應受帳款債權，共計966,687.72
    元，且被告已向PREVIEW公司收取系爭應收帳款管理費7,250
    .16元。
  (四)被告於97年1月28日以應收帳款商業糾紛通知書通知PREVIEW
    公司系爭應收帳款發生商業糾紛，原因為ZICPLAY S.A.將扣
    留貨款直至其收到不良品之退款（Ziplay was withholding
    pmt until they recieved RMA credits）。而PREVIEW公司
    已依限於97年2月4日回覆處理情形予被告，並於該應收帳款
    商業糾紛通知書之表二欄位中第9點載明「24/JAN/2008 ZIC
    PLAY回覆金額正確，將通知財務部門還款」等文字。
  (五)PREVIEW 公司業將其依系爭應收帳款債權承購契約得對被告
    請求之一切權利讓與原告。
四、兩造協議簡化爭點如下：
  (一)系爭應收帳款債權有無發生商業糾紛？
  (二)PREVIEW公司於被證4（應收帳款異常通知書）有無同意買回
    系爭應收帳款債權，並返還承購契約價金及所生之利息？
  (三)被告解除系爭應收帳款債權承購契約，是否合法？
  (四)原告依債權讓與及系爭應收帳款債權承購同意書，請求被告
    給付100,000元及法定遲延利息，有無理由？
五、法院得心證之理由：
  (一)查系爭約定書第32條第9項第1款約定之商業糾紛或異常包括
    ：(1)甲方（即PREVEIW 公司）與丙方（即ZICPLAY S.A.）間
    之買賣契約、勞務契約或其他債權契約經丙方主張不成立、
    無效、撤銷、終止或解除時。(2)甲方對丙方給付不能、不為
    給付、不為完全之給付、遲延給付或提前給付而遭丙方拒絕
    時。(3)甲方之出貨，丙方拒絕受領或不能受領時。(4)丙方未
    經乙方（即被告）授權同意逕行付款予甲方或其代理人。(5)
    丙方就其與甲方間之買賣契約、勞務契約或其他債權契約提
    起法律訴訟或商務仲裁。(6)丙方要求變更交易條件或提前付
    款折扣。如發生上開商業糾紛時，甲方應於接獲乙方商業糾
    紛或異常通知十五日內與丙方協調解決並將處理結果函覆乙
    方，若甲方未在上開期限內函覆處理結果或其解決條件不為
    乙方所同意，經乙方解除或終止該筆應收帳款債權承購契約
    時，甲方應無條件依本條第(六)項第2 款約定返還價金及因此
    所生之費用，並不得要求乙方退回其已支付之承購手續費。
    而查兩造並不爭執被告曾於97年1 月28日以應收帳款商業糾
    紛通知書通知PREVIEW 公司，因ZICPLAY S.A.將扣留貨款直
    至其收到不良品之退款（Zicplay was withholding pmt un
    til they recieved RMA credits ），而發生商業糾紛，並
    要求PREVEIW公司於接獲通知後，於97年2月10日前儘速回覆
    處理結果，以確保該帳款之最後買回。PREVIEW 公司於接獲
    上開通知書後，並未爭執通知書上所載商業糾紛原因之真實
    性，亦未主張該事項並非系爭約定書所約定之「商業糾紛」
    ，而係依上開通知書所載日期，於97年2月4日函覆被告，表
    明處理經過，並於處理情形第11點表明：「自17/JAN /2008
    起一直與永豐銀行謝志彬先生保持密切聯繫，並向 ZICPLAY
    催款10次以上」，此參卷附應收帳款商業糾紛通知書即可知
    悉（見審訴卷第25頁）。且上開記載之商業糾紛處理情形，
    核與原告提出之PREVIEW公 司與ZICPLAY S.A.間往來電子郵
    件內容相符（見審訴卷第28至36頁、本院卷第70、71頁），
    而證人即PREVIEW 公司之業務人員王日意，亦證稱前揭應收
    帳款商業糾紛通知書所載商業糾紛原因，即是ZICPLAY S.A.
    要求PREVIEW 公司處理保固期內返修品之問題，待問題解決
    後，ZICPLAY S.A.即同意給付系爭應收帳款等情（見本院卷
    第14頁反面至第15頁）。從而，PREVIEW 公司與ZICPLAY S.
    A.之間確有因保固期間所生瑕疵修補義務與價金給付義務之
    同時履行抗辯衍生糾紛，核此情形應屬不完全給付所生紛爭
    ，而與系爭約定書第32條第9項第1款第2 點約定之商業糾紛
    情形相符，原告主張ZICPLAY S.A.於系爭應受帳款到期後拒
    絕付款予被告，並非系爭約定書所指之商業糾紛云云，顯非
    可採。至於原告雖主張ZICPLAY S.A.所指有瑕疵之貨物並非
    系爭應收帳款債權所交易之貨物，並提出PREVIEW 公司整理
    之瑕疵貨物明細表為證（見審訴卷第116頁、117頁）。惟此
    明細表為PREVIEW 公司單方自行製作，且為被告所否認，自
    難遽採，況且依前揭PREVIEW 公司與ZICPLAY S.A.間往來之
    電子郵件內容，及應收帳款商業糾紛通知書所載PREVIEW 公
    處理情形，均未提及瑕疵貨物非系爭應收帳款交易之貨物等
    情，自不得僅以PREVIEW 公司自行製作之瑕疵貨物明細表，
    即認定ZICPLAY S.A.所指瑕疵之貨物與系爭應收帳款債權無
    關，此外原告復未提出其他證據資料以實其言，其所為上開
    主張，尚不足為採。從而，系爭應收帳款債權存有商業糾紛
    之事實，應可認定。
  (二)查PREVIEW公司嗣後於97年3月19日在應收帳款異常狀況通知
    書上，表示「本公司以下列之方式處理異常帳款：應付貴行
    之本金、利息及手續費等，請自約定帳戶中扣除：1.買回帳
    款，並返還價金及所生之利息」，此有應收帳款異常狀況通
    知書在卷可稽（見審訴卷第98頁），且證人即PREVIEW 公司
    負責人陳世麟亦未否認曾經簽署該份文件（見本院卷第54頁
    反面），自堪信為真。而依系爭約定書第32條第9項第1款約
    定，PREVIEW 公司與被告間承購之標的如發生商業糾紛，並
    符合該條規定經被告解除或終止該筆應收帳款債權承購契約
    時，PREVIEW 公司應無條件依同條第6項第2款約定返還價金
    及因此所生之費用。則PREVIEW 公司於接獲被告所發商業糾
    紛通知後，同意依前揭約定之方式買回帳款並返還價金及所
    生利息，顯見PREVIEW 公司對於被告依約解除系爭應收帳款
    承購契約之事實並無爭執，且縱認被告未曾以書面明確表示
    解除承購契約之字義，惟被告於應收帳款異常狀況通知書上
    表明同意依約買回帳款，並返還價金及所生利息，足徵兩造
    對於解除系爭應收帳款承購契約業亦已達成合意。原告雖主
    張PREVIEW 公司係迫於無奈始簽署上揭同意書同意買回帳款
    ，並非出於其真意，自不受拘束云云。惟按解釋意思表示應
    探求當事人之真意，不得拘泥於所用之辭句，民法第98條定
    有明文。意思表示不明確，使之明確，屬意思表示之解釋；
    意思表示不完備，使之完備，屬意思表示之補充。前者可減
    少爭議，後者可使意思表示之無效減至最低程度。意思表示
    解釋之客體，為依表示行為所表示於外部之意思，而非其內
    心之意思。當事人為意思表示時，格於表達力之不足及差異
    ，恆須加以闡釋，至其內心之意思，既未形之於外，尚無從
    加以揣摩。故在解釋有對話人之意思表示時，應以在對話人
    得了解之情事為範圍，表意人所為表示行為之言語、文字或
    舉動，如無特別情事，應以交易上應有之意義而為解釋，如
    以與交易慣行不同之意思為解釋時，限於對話人知其情事或
    可得而知，否則仍不能逸出交易慣行的意義。解釋意思表示
    端在探求表意人為意思表示之目的性及法律行為之和諧性，
    解釋契約尤須斟酌交易上之習慣及經濟目的，依誠信原則而
    為之。關於法律行為之解釋方法，應以當事人所欲達到之目
    的、習慣、任意法規及誠信原則為標準，合理解釋之，其中
    應將目的列為最先，習慣次之，任意法規又次之，誠信原則
    始終介於其間以修正或補足之。最高法院88年度臺上字第16
    71號裁判要旨可參。經查，證人陳世麟雖證述應收帳款異常
    狀況通知書係被告事先將勾選好所有之條件選項，被告並表
    示如不同意買回並返還款項即會向聯合徵信中心通報，惟此
    舉將致PREVIEW公司債信不良，其為維護PREVIEW公司信譽於
    不得已之情形下簽署等語（見本院卷第54頁反面）。然證人
    陳世麟亦證稱其於簽署應收帳款異常狀況通知書時，已知悉
    該通知書上表二由銷售商填寫原因說明之欄位內已勾選載有
    「本公司以下列之方式處理異常帳款；應付貴行之本金、利
    息及收續費等，請自約定帳戶中扣除。1.買回帳款，並返還
    價金及所生之利息」等字樣，則證人陳世麟於明知該通知書
    內容及簽署後所生之效果之情況下仍簽署之，依上開說明，
    嗣後即不得再以其未形之於外之內心意思並無同意買回，遽
    稱不受該通知書之拘束，是PREVIEW 公司於簽署應收帳款異
    常狀況通知書時，應即已同意買回系爭應收帳款債權，並返
    還承購契約價金及所生之利息。原告所為主張，核屬無據，
    難以採信。
  (三)系爭應收帳款債權確有系爭約定書第32條第9項第3款約定之
    商業糾紛或異常情形，並經被告依約解除，且縱未經被告明
    示解除之意，亦因與PREVIEW 公司合意而生解除效力等情，
    業如前述。原告雖主張PREVIEW 公司已依ZICPLAY S.A.之要
    求給付瑕疵貨物之退款，故商業糾紛之原因已不存在，被告
    不得行使解除權云云。然依系爭約定書第32條第9 項約定，
    PREVIEW 公司之解決條件如不為被告所同意，被告仍得解除
    或終止該筆應收帳款債權承購契約。據此可知，商業糾紛是
    否已經PREVIEW 公司解決而不存在，並不影響被告依約可行
    使之解除權或終止權，而應以被告是否同意解決條件為斷，
    本件被告既不同意PREVIEW 公司所陳之解決方案，並要求買
    回帳款，自得依約行使解除權，原告所為主張，要難採信。
    次查，系爭應收帳款債權承購同意書約定業務類別屬於「Wi
    thout Recourse」，而依系爭約定書第32條第3 項約定，所
    謂「Without Recourse」，即指無追索權，於此種應收帳款
    承購契約中無法獲償之風險（Insolvency R isk）由應收帳
    款債權之承買方即被告承擔，而與出賣方即PREVIEW 公司無
    涉。是系爭應收帳款債權承購契約，屬無追索權之應收帳款
    承購契約契約，應可認定。惟應收帳款承購契約中所指之「
    無追索權」，乃在分配應收帳款給付義務人欠缺清償能力而
    無法付款時之風險，此參系爭約定書第32條第3 項約定即明
    ，而與商業糾紛發生後所生帳款處理方式無涉。是以，本件
    應收帳款承購契約固屬無追索權之類型，然於發生商業糾紛
    情況下，仍應依前開系爭約定書之內容決定當事人之權利義
    務，而非得以無追索權之類型，即認被告不得解除承購契約
    請求PREVIEW公司買回帳款，併此敘明。
  (四)按以不能之給付為契約標的者，其契約為無效，民法第 246
    條第1 項定有明文。是債權讓與，係以移轉特定債權為標的
    之契約，故該特定債權如確定的不存在，即難認其契約為有
    效。查PREVIEW 公司雖曾將對於被告因系爭應收帳款債權承
    購契約所生之一切權利讓與原告，並於98年5 月30日簽具債
    權讓與聲明書予原告，另於98年7 月15日委由律師發函通知
    被告債權讓與之事實等情，此有債權讓與聲明書、法學法律
    事務所98年7月15日（98）宏律字第95701號函及郵件收件回
    執在卷可佐（見審訴卷第51頁、第26至27頁），足信為真。
    惟系爭應收帳款債權承購契約既經合法解除而不存在，則PR
    EVIEW 公司與被告之間已無此等契約關係，自無任何得請求
    被告給付承購價金之權利，是PREVIEW 公司與原告間之債權
    讓與契約，係以不存在之債權為標的，揆諸上開說明，應認
    債權讓與契約無效。從而，原告以債權受讓人之身分，請求
    被告給付部分承購價金100,000元，即難認有據。
六、綜上所述，原告主張系爭應收帳款承購契約仍有效存在，依
    所受讓之債權請求被告給付承購價金，核屬無據；而被告抗
    辯上開契約業經合法解除，PREVIEW 公司對於被告並無任何
    權利，故原告不得依無效之債權讓與契約，請求被告給付系
    爭應收帳款債權承購契約之價金等情，則堪認有據。從而，
    原告為一部請求，請求被告給付100,000元及自98年7月23日
    起至清償日止，按週年利率5%計算之利息，為無理由，應予
    駁回。又原告之訴既經駁回，其假執行之聲請即失所附麗，
    應併予駁回。
七、本件事證已臻明確，兩造其餘主張、攻擊防禦方法，及未經
    本院援用之證據，經核均與本案判決結果無影響，爰不一一
    予以論駁，附此敘明。
八、訴訟費用負擔之依據：民事訴訟法第78條。
中    華    民    國   100    年    1     月    18    日
                  民事第四庭    法  官  余明賢
以上正本係照原本作成
如對本判決上訴，須於判決送達後20日內向本院提出上訴狀。如
委任律師提起上訴者，應一併繳納上訴審裁判費。
中    華    民    國   100    年    1     月    18    日
                                書記官  楊勝欽